【裁判字號】    90,交上易,102
【裁判日期】    900531
【裁判案由】    業務過失傷害
【裁判全文】
臺灣高等法院高雄分院刑事判決          九十年度交上易字第一二號
    上訴人  台灣屏東地方法院檢察署檢察官
    上訴人
    即被告  丙○○
右上訴人等因被告業務過失傷害案件，不服臺灣屏東地方法院八十九年度交易字第一
五七號中華民國九十年三月十五日第一審判決（起訴案號：臺灣屏東地方法院檢察署
八十九年度偵字第四七五六號），提起上訴，本院判決如左：
      主      文
上訴駁回。
      事      實
一、丙○○係營業大貨車司機，為從事駕駛業務之人，曾因業務過失傷害案件，經台
    灣彰化地方法院於民國八十五年六月二十九日，以八十五年度交易字第四五號判
    處有期徒刑三月確定，於八十五年十月十五日執行完畢。猶不知警惕，於八十九
    年七月五日十六時三十分許，駕駛車牌號碼ＸＭ－八八二號大貨車載運砂石，沿
    省道台九線，由台東往楓港方向行駛，行至該路段四七六公里處時，適其前方由
    乙○○所駕駛之車牌號碼ＫＶ－五三九八號自小客車及由郭新吉所駕駛之車牌號
    碼九Ｊ－六○一號營業大貨車，因前方路面坍方而陸續停車待對向車輛通過，丙
    ○○原應注意汽車超車時在設有禁止超車標線雙黃線地段不得超車，而依當時為
    日間自然光線視距良好並無不能注意之情事，竟疏於注意跨越雙黃線欲超越乙○
    ○、郭新吉所駕駛之上開車輛，惟是時因對向適有來車，丙○○見狀乃向右煞閃
    不及致側撞乙○○、追撞郭新吉所駕駛之上開車輛，致乙○○受有左下肢淤傷、
    身體多處瘀傷、胸部挫傷、第三指關節裂開分併骨頭裂開，及乙○○所駕駛車輛
    搭載乙○○之女高慧凌受有左右手瘀青及疑似腦震盪，子甲○○受有左腳三處瘀
    血、右腳一處瘀血及疑似輕微腦震盪之傷害。丙○○於肇事後即行報警並於警員
    到場時，發覺為其肇事前，向到場警員表示為其所肇事而為自首。
二、案經乙○○訴由屏東縣警察局枋寮分局報請台灣屏東地方法院檢察署檢察官偵查
    起訴。
      理      由
一、訊據上訴人即被告丙○○矢口否認有前開業務過失傷害犯行，辯稱：係郭新吉及
    乙○○所駕駛之上開車輛同時超車，而前面因有木材倒下，該二人所駕駛之車輛
    煞車致伊煞車不及方向盤先向左次向右才撞上的云云。惟查右揭事實，業據告訴
    人乙○○於警訊、偵查中、原審及本院指訴綦詳，核與證人郭新吉於原審證稱：
    「當時因為前方坍方，對向有一台車要過，我停車丁他過。約等一分多鐘就撞上
    了，我後方有壹台ＳＡＢＢ的車在等，丙○○是切到對向車道發現有來車再切到
    我們車道碰到的，我從照後鏡有看到那台ＳＡＢＢ的車停在我的後面，約停一分
    鐘後就發生車禍」等語相符，並有道路交通事故調查報告表、現場照片六幀、診
    斷證明書三紙附卷可稽，復與卷附之道路交通事故調查報告表及現場照片所示，
    被告所駕駛之大貨車係車頭向右斜前方向追撞郭新吉所駕駛車輛之左側車尾（警
    訊照片第六幀），另被告所駕駛之大貨車係右側車身側撞乙○○左側車身（警訊
    照片編號第二、五幀），又被告車尾部分仍有相當之比例係位於對向車道（警訊
    照片第一幀）及被告車身向右斜向橫跨雙向車道等情相符，被告所辯顯不足採，
    其疏未注意跨越雙黃線超車堪以認定。
二、按汽車超車時，在設有禁止超車標線地段不得超車；雙黃實線設於路段中，用以
    分隔對向車道，並雙向禁止超車、跨越或迴轉。道路交通安全規則第一百零一條
    第二款、道路交通標誌標線號誌設置規則第一百四十九條分別定有明文。本件被
    告駕駛大貨車，自應注意上開規定，而依當時情形係日間自然光線視距良好，詎
    其應注意，並能注意，而不注意，未注意在設有禁止超車標線雙黃線地段不得超
    車，貿然將所駕駛之大貨車跨越雙黃線嗣向右煞閃不及致追撞乙○○所駕駛之上
    開車輛，是被告對本件車禍之發生具有過失，堪以認定，而本件送台灣省車輛事
    故鑑定委員會鑑定結果，亦認丙○○駕駛大貨車跨線行駛為肇事原因。而乙○○
    受有左下肢淤傷、身體多處瘀傷、胸部挫傷、第三指關節裂開分併骨頭裂開，及
    乙○○所駕駛車輛搭載乙○○之女高慧凌受有左右手瘀青及疑似腦震盪，子甲○
    ○受有左腳三處瘀血、右腳一處瘀血及疑似腦震盪之傷害，有診斷證明書三紙在
    卷可稽，是被告過失駕駛肇事，與被害人等之傷害間，具有相當因果關係應堪認
    定。本件事證明確，被告犯行堪以認定。
三、被告丙○○為從事駕駛業務之人，其於執行業務中肇事致被害人受有上揭傷害，
    核被告所為，分別係犯刑法第二百八十四條第二項前段之業務過失傷害罪。其以
    一個過失行為，同時造成乙○○等三人受有傷害，為想像競合犯，應從一重之業
    務過失致傷害罪處斷。被告曾因業務過失傷害案件，經法院判處有期徒刑三月確
    定，甫於八十五年十月十五日執行完畢，有台灣屏東地方法院檢察署刑案資料查
    註紀錄表及台灣高等法院被告全國前案查註紀錄表可按，其於受有期徒刑之執行
    完畢五年之內再犯有期徒刑以上刑之本罪，為累犯，應依法加重其刑。又被告於
    肇事後，即行報警，並於警員到場時，發覺為其肇事前，即向到場警員表示為其
    所肇事，而為自首接受裁判，業據證人郭新吉於警訊及告訴人乙○○於原審供述
    屬實，應依刑法第六十二條前段減輕其刑。查被告行為後，刑法第四十一條於九
    十年一月十日修正公布，並自同年月十二日生效，本件被告所犯最重本刑為三年
    以下有期徒刑之罪，舊法未較有利於被告，自應依刑法第二條第一項前段規定，
    適用修正後刑法第四十一條第一項之規定為易科罰金之諭知。
四、原審因而適用刑法第二條第一項前段，刑法第二百八十四條第二項、第五十五條
    、第四十七條、第六十二條前段、第四十一條第一項前段，罰金罰鍰提高標準條
    例第一條前段、第二條之規定，並審酌被告過失之程度非輕，犯後猶飾詞諉過未
    見悔意，於原審審理中迄未與告訴人達成和解賠償告訴人，惟乙○○等三人所受
    傷勢尚非嚴重等一切情狀，量處有期徒刑六月，並諭知如易科罰金，以佰元折
    算壹日。經核原判決認事用法並無不合，量刑亦屬適當。被告上訴意旨，仍執前
    詞，否認犯罪，為無理由。公訴人上訴意旨，指摘原判決量刑過輕不當，亦無理
    由，均應駁回。
據上論斷，應依刑事訴訟法第三百六十八條，判決如主文。
本案經檢察官沈紹嘉到庭執行職務。
中    華    民    國      九十      年       五       月   卅一   日
                              臺灣高等法院高雄分院刑事第三庭
                                  審判長法官  莊秋桃
                                        法官  陳中和
                                        法官  謝宏宗
右正本證明與原本無異。
不得上訴。
                                      書記官  陳靖華
中    華    民    國      九十      年       六       月    一    日
附錄：本判決論罪科刑法條：
刑法第二百八十四條第二項
從事業務之人，因業務之過失傷害人者，處一年以下有期徒刑、拘役或一千元以下罰
金。致重傷者，處三年以下有期徒刑、拘役或二千元以下罰金。
                                                                     Ｊ


司法院資訊處製作；財團法人民間司法改革基金會備份。
